臺灣高等法院臺中分院民事判決
                                       110年度上字第90號
上  訴  人  黃水利  
訴訟代理人  洪嘉鴻律師
被  上訴人  泰和科技有限公司

法定代理人  曾弘中  
訴訟代理人  梁家豪律師
複  代理人  黃千紋  
上列當事人間請求損害賠償事件，上訴人對於中華民國109年12
月11日臺灣臺中地方法院109年度訴字第112號第一審判決提起上
訴，本院於民國110年4月20日言詞辯論終結，判決如下：
    主  文
上訴駁回。
第二審訴訟費用由上訴人負擔。
    事實及理由
一、上訴人主張：
  ㈠上訴人為全台唯一繁殖烏鬃鵝之鵝農。兩造於民國104年12月
    16日簽訂「種鵝場合約書」（下稱系爭契約），約定自105
    年9月1日起至108年8月31日止，由上訴人進行烏鬃鵝種鵝飼
    育，將所繁殖孵化之烏鬃鵝小鵝以每隻新台幣（下同）150
    元之價格出售予被上訴人，並約定需將所繁殖之小鵝全數出
    售予被上訴人，如上訴人未依約提供全數小鵝，被上訴人得
    終止契約；另被上訴人未經上訴人同意，亦不得將購得之烏
    鬃鵝私自作為培育種鵝使用。
  ㈡被上訴人嗣以上訴人交付之小鵝健康不佳為由，拒絕給付上
    訴人於107年2月間交付之總數8,706隻小鵝之價款，並於107
    年3月11日拒絕受領上訴人交付之小鵝3,040隻，且於翌日以
    存證信函終止系爭契約。
  ㈢上訴人於107年7月初自同業得知，被上訴人違約將上訴人所
    提供之小鵝飼養至成鵝後，留作種鵝使用，並委由訴外人翁
    ０樺代為飼養繁殖小鵝，故意侵害上訴人之營業秘密權，且
    已違反系爭契約之約定。
　㈣被上訴人違約提供翁０樺作為種鵝之成鵝實際為1,566隻，本
    件僅以1,350隻計算。依照養鵝協會及上訴人飼養經驗，按
    種鵝1隻公鵝配5隻母鵝之比例，該1,350隻種鵝之公、母鵝
    比例，應為225隻公鵝、1125隻母鵝，按每隻母鵝一年至少
    產出12隻小鵝，再以系爭契約之有效期間(至108年8月31日
    止)尚有約1年期間計算，上訴人所受損害為202萬5,000元（
    計算式：1,125隻母鵝×每年產出12隻小鵝×150元＝2,025,000
    ）。此外，尚有委託他人調查烏鬃鵝去向之費用10萬元，及
    委託律師聲請假扣押之費用2 萬元，雖均屬上訴人本件所受
    損害，惟本件僅先請求202萬5,000元。
  ㈤爰依民法第184條第1項、第226條第1項規定，請求擇一判命
    被上訴人賠償。並聲明：
    ⒈被上訴人應給付上訴人202萬5,000元，及自起訴狀繕本送
      達翌日起至清償日止，按年息5%計算之利息。
    ⒉願供擔保，請准宣告假執行。
　㈥原審為上訴人敗訴之判決，上訴人聲明不服，提起上訴。並
    上訴聲明：
　　⒈原判決廢棄。
　　⒉被上訴人應給付上訴人202萬5,000元，及自起訴狀繕本送
      達之翌日起至清償日止，按年息5%計算之利息。
　　⒊願供擔保請准宣告假執行。
二、被上訴人則以：
  ㈠兩造簽訂系爭契約後，原均依約履行，惟自106年11月起，上
    訴人交付之小鵝開始有不進食及大量死亡情形，經獸醫師解
    剖確認有卵黃置留、臍帶炎等問題，經被上訴人反應後，上
    訴人仍堅稱小鵝無健康不佳之問題。惟因上訴人於107年2月
    份所交付之小鵝仍出現大量死亡之現象，被上訴人因而拒絕
    受領上訴人於107年3月11日交付之小鵝，並於107年3月12日
    以存證信函終止系爭契約。
  ㈡烏鬃鵝原產地為大陸廣東省清遠一帶，並非臺灣原生鵝種，
    上訴人所擁有之烏鬃鵝乃係未經檢疫非法走私來臺，且上訴
    人亦非全臺唯一繁殖烏鬃鵝之鵝農，關於烏鬃鵝之飼養，實
    無何營業秘密可言。況上訴人並未舉證證明其有符合營業秘
    密法第2條所規定要件之營業秘密，其主張有「類似營業秘
    密權」之損害，自屬無據。
　㈢被上訴人拒絕受領107年3月11日交付之的3,040隻小鵝，有法
    律上之正當事由，業據本院108年度上字第674號確定判決認
    定在案。被上訴人並無違約，上訴人請求債務不履行之損害
    ，亦屬無據。
　㈣答辯聲明：
　　⒈上訴駁回。
　　⒉如受不利判決，願供擔保請准宣告免為假執行。
三、兩造爭執及不爭執事項：
  ㈠不爭執之事項：
    ⒈兩造於104年12月16日簽訂系爭契約，約定自105年9月1日
      起至108年8月31日止，由上訴人進行烏鬃鵝種鵝飼育，將
      所繁殖之烏鬃鵝小鵝以每隻150元之價格出售予被上訴人
      ，並約定上訴人需將所繁殖之小鵝全數出售予被上訴人，
      被上訴人未經同意不得將購得之烏鬃鵝留作為私下培育種
      鵝使用。
    ⒉上訴人於107年3月11日將培育之小鵝3,040隻送至被上訴人
      處時，被上訴人以上訴人於107年2月份交付之小鵝合計8,
      706隻有健康不佳、大量死亡之情形，而拒絕受領。
    ⒊上訴人交付之小鵝經飼養90至100天左右即可宰殺。
    ⒋被上訴人於107年3月12日以臺中樹仔腳郵局第80號存證信
      函以上訴人於107年2月份交付之小鵝有瑕疵為由，對上訴
      人為終止系爭契約之意思表示。上訴人已於107年3月14日
      收受上揭存證信函（原審卷第7～10頁、第129頁）。
    ⒌上訴人前以被上訴人未依系爭契約第7條之約定給付107年2
      月份之小鵝價金及拒絕受領107年3月11日交付之小鵝為由
      ，訴請被上訴人給付107年2、3月份之買賣價金（下稱前
      案訴訟），經本院108年度上字第674號民事判決（下稱前
      案判決）認定：上訴人交付之小鵝有健康情形不佳、大量
      死亡情事，且可歸責於上訴人，然上訴人於107年2月份交
      付之小鵝仍有4,676隻存活，故而判命被上訴人應給付該4
      ,676隻小鵝之價金70萬1,400元。至於上訴人請求107年3
      月份之價金部分，因上訴人未依債之本旨提出給付，故而
      駁回上訴人該部分請求。上訴人請求之上開價金經被上訴
      人以代墊飼料費抵銷後，前案判決主文判命被上訴人應給
      付上訴人41萬3,942元本息。前案判決並已確定。
  ㈡本件爭點：
    ⒈系爭契約是否經被上訴人合法終止？
    ⒉上訴人依民法第184條第1項(侵權行為)、第226條(債務不
      履行)之規定，請求被上訴人賠償損害，有無理由？
四、得心證之理由：
  ㈠依民事訴訟法第400條第1項之規定，確定判決之既判力，固
    僅於判決主文所判斷之訴訟標的，始可發生。惟法院於確定
    判決理由中，就訴訟標的以外當事人主張之重要爭點，本於
    當事人辯論之結果已為判斷時，除有顯然違背法令、當事人
    提出新訴訟資料足以推翻原判斷、原確定判決之判斷顯失公
    平或前訴訟與本訴訟所得受之利益（即標的金額或價額）差
    異甚大等情形外，應解為在同一當事人就與該重要爭點有關
    所提起之他訴訟，法院及當事人對該重要爭點之法律關係，
    皆不得任作相反之判斷或主張，以符民事訴訟上之誠信原則
    （最高法院109年度台上字第451號判決意旨參照），此即學
    說上所謂之「爭點效」理論。經查：
    ⒈兩造於前案訴訟最主要之爭點為：上訴人於107年2月間所
      交付之小鵝大量死亡之原因為何、暨該原因是否可歸責於
      上訴人？經兩造就上揭最主要之爭點極盡攻擊防禦及舉證
      之能事後，前案判決綜合興大動物疾病診斷中心出具之臨
      床微生物學檢驗報告（檢驗人員為獸醫師吳迎晨）、病理
      報告書（製作人為病理獸醫師蔡０宜）、被上訴人委託獸
      醫師邱０勳為死亡小鵝解剖之解剖相片等物證，以及證人
      蔡０宜、邱０勳、林０珠等人之證述，認定上訴人於107年2
      月間交付被上訴人之小鵝確實有相當數量於交付後死亡，
      其死亡之主因為卵黃囊感染及肚臍癒合不全所致，且該小
      鵝卵黃囊感染及肚臍癒合不全，屬可歸責於上訴人之事由
      ，並於前案判決第6～7頁中詳述認定之理由（見原審卷第1
      57頁反面～158頁），有前案判決附卷可稽，並經原審調閱
      前案訴訟卷宗查核無訛。則依前開說明，前案判決就上訴
      人於107年2月間所交付之小鵝有易致死亡之卵黃囊感染及
      肚臍癒合不全之嚴重瑕疵、暨該瑕疵可歸責於上訴人所為
      之判斷，於本件自有「爭點效」理論之適用，本院及兩造
      就此皆不得任作相反之判斷或主張。是上訴人於本件仍就
      其於107年2月間所交付之小鵝並無瑕疵、且無歸責事由，
      為與前案判決所為判斷相反之主張，自不足採。
　　⒉上訴人雖主張被上訴人前案訴訟所提出「上訴人交付、死
      亡、存活小鵝數量整理表」內容不實，而請求調查被上訴
      人委託芳苑肉品有限公司屠宰場送宰數量及送宰前由獸醫
      師出具之「家禽健康證明書」，以證明被上訴人有誇大上
      訴人於107年2月間交付之小鵝死亡數量。然上訴人請求調
      查之上開資料，僅能證明上訴人於107年2月間交付被上訴
      人之小鵝實際存活進而飼養至成鵝之數量，所涉者乃前案
      判決計算被上訴人應給付價金之數量是否正確，並未影響
      前案判決就上訴人於107年2月份交付之小鵝有相當數量於
      交付後死亡、且死亡原因屬可歸責於上訴人之嚴重瑕疵所
      致之認定結果，自無再行調查之必要。
    ⒊承前所述，上訴人於107年2月所交付之小鵝既有前開可歸
      責之嚴重瑕疵，而被上訴人已於107年3月12日以存證信函
      對上訴人為終止系爭契約之意思表示，且上訴人已於107
      年3月14日收受上揭存證信函，則兩造間系爭契約關係，
      自因被上訴人所為終止契約之意思表示於107年3月14日到
      達上訴人而生終止之效力。
  ㈡上訴人固主張被上訴人違反系爭契約，將小鵝提供翁０樺作為
    種鵝培育等語。經查：
　　⒈兩造對於上訴人曾於107年9月19日前往翁０樺的養鵝場查扣
      烏鬃鵝1,209隻，且翁０樺亦表示，查扣之烏鬃鵝確實係被
      上訴人交付等情並不爭執(本院卷第133頁)。惟依上訴人
      所提出其於107年7月3日與翁０樺之對話錄音譯文可知，翁
      ０樺於對話中明確向上訴人表示「我養兩個多月而已」(原
      審卷第15頁)。換言之，上訴人在翁０樺養鵝場所查扣之烏
      鬃鵝，應係被上訴人於107年4、5月間始交付翁０樺飼養等
      情，自可認定。
　　⒉又系爭契約業經被上訴人於107年3月14日合法終止，已如
      前述。則被上訴人於107年4、5月間縱有交付烏鬃鵝予翁０
      樺培育種鵝之事實，亦難認有違反系爭契約之情事。上訴
      人主張被上訴人應負債務不履行之損害賠償責任，自屬無
      據。
  ㈢上訴人另主張被上訴人委由翁０樺培育種鵝，侵害其營業秘密
    等語，惟查：
　　⒈上訴人繁殖之烏鬃鵝，其原產地為大陸廣東省清遠一帶，
      非臺灣原生鵝種，有被上訴人提出之查詢資料一份在卷可
      佐(原審卷第147頁)，且為上訴人所不爭執。且上訴人亦
      非全臺唯一繁殖烏鬃鵝之鵝農，僅就臺中地區而言，至少
      即有兩家以上餐廳採用烏鬃鵝作為食材(原審卷第65頁餐
      廳廣告)，然該兩家餐廳均非由被上訴人供應烏鬃鵝。參
      以上訴人於前案訴訟自承曾在107年3月間將290隻烏鬃鵝
      小鵝出售予未向養鵝協會登記為會員之北港牛墟小販(原
      審卷第125頁)，及上訴人所提出養鵝協會名冊中，鵝農即
      訴外人白明祥僅登記飼養肉鵝，與白明祥實際上有飼養烏
      鬃鵝不符(原審卷第138～139頁、第168頁)，可知全臺具商
      業規模繁殖烏鬃鵝者，非僅限於上訴人一人。足證上訴人
      繁殖之小鵝，並非伊自行培育或改良之鵝種，已難認上訴
      人就烏鬃鵝之繁殖有何營業秘密可言。
　　⒉另系爭契約雖訂有保密協定，惟依契約第八條乃約定「上
      訴人同意以善良管理人之注意義務，就被上訴人提供予上
      訴人之繁殖服務項目所需之機密內容，採取適當之保密拱
      施」，上開條文明確規範負有保密義務之人為上訴人，並
      非被上訴人。倘系爭契約確有涉及上訴人營業秘密之事項
      ，而應由被上訴人遵守，自當於契約中明訂，以憑雙方遵
      循，始符常理。豈有反而約定上訴人負有保密義務之理。
　　⒊又上訴人主張其營業秘密遭侵害，無非係以被上訴人將取
      得之小鵝飼養至成鵝後，留作種鵝使用，並委由翁０樺代
      為飼養繁殖小鵝等語，為其論據。然查，翁０樺所飼養之
      烏鬃鵝，前經上訴人假扣押後，先由上訴人移至雲林縣北
      港鎮好收里保管飼養，嗣因上訴人陳報保管費用過高，故
      經臺灣雲林地方法院於107年11月6日拍賣提存賣得價金，
      且該次拍賣由上訴人拍定，亦經原審調閱臺灣雲林地方法
      院107年度執全助字第131號卷宗查核無誤。則被上訴人縱
      有將自上訴人購得之烏鬃鵝小鵝委託翁０樺飼養之情事，
      亦因該批烏鬃鵝嗣後已由上訴人拍定而全數取得，上訴人
      亦無可能因被上訴人委託翁０樺飼養烏鬃鵝而受有營業秘
      密之損害。上訴人主張被上訴人委託翁０樺飼養烏鬃鵝，
      侵害其營業秘密，實屬無據。
五、綜上所述，上訴人委託翁０樺飼養烏鬃鵝，並未違反兩造之
    系爭契約，亦未侵害上訴人之營業秘密，則上訴人依債務不
    履行及侵權行為之規定，請求被上訴人給付202萬5,000元，
    及自起訴狀繕本送達之翌日起至清償日止，按年息5%計算之
    利息，非屬正當，不應准許。從而原審所為上訴人敗訴之判
    決，並無不合。上訴論旨指摘原判決不當，求予廢棄改判，
    為無理由，應駁回其上訴。
六、本件事證已臻明確，兩造其餘之攻擊或防禦方法及所用之證
    據，經本院斟酌後，認為均不足以影響本判決之結果，爰不
    逐一論列，附此敘明。
七、據上論結，本件上訴為無理由，爰判決如主文。
中　　華　　民　　國　 110　　年　　5 　　月　　4 　　日
　　　         　民事第七庭    審判長法　官  王  銘
　　　　　　　                 　    法　官  郭妙俐
　　　　　　　　                     法　官  高英賓

正本係照原本作成。
如不服本判決，應於收受送達後二十日內向本院提出上訴書狀，
其未表明上訴理由者，應於提出上訴後二十日內向本院補提理由
書狀（均須按他造當事人之人數附繕本）。
上訴時應提出委任律師或具有律師資格之人之委任狀；委任有律
師資格者，另應附具律師資格證書及釋明委任人與受任人有民事
訴訟法第四百六十六條之一第一項但書或第二項所定關係之釋明
文書影本。如委任律師提起上訴，應一併繳納上訴裁判費。

　　　　　　　　                     書記官  吳伊婷

中　　華　　民　　國　　110 　年　　5 　　月　　5 　　日